【裁判字號】    92,重上更(三),417
【裁判日期】    921223
【裁判案由】    違反貪污治罪條例
【裁判全文】
臺灣高等法院臺南分院刑事判決      九十二年度重上更（三）字第四一七號  Ｇ
      上  訴  人
      即  被  告  甲  ○  ○
      選任辯護人  曾  柏  暠
右上訴人因違反貪污治罪條例案件，不服臺灣地方法院八十九年度訴字第二二八號，
中華民國九十年六月二十九日第一審判決（起訴案號：臺灣雲林地方法院檢察署八十
九年度偵字第一八四三號）提起上訴，經最高法院第三次發回更審，本院判決如左：
      主      文
原判決撤銷。
甲○○意圖為自己不法之所有，而侵占自己持有他人之物者，處有期徒刑參月。又購
辦公用物品，浮報數量，處有期徒刑貳年陸月，褫奪公權參年。應執行有期徒刑貳年
捌月，褫奪公權參年。
      事      實
一、甲○○為行政院國軍退除役官兵輔導委員會雲林榮譽國民之家（下稱雲林榮家）
    之秘書室組員，負責購辦公用物品之業務，係依據法令從事公務之人員，分別為
    下列犯行：
（一）於民國（下同）八十八年六月間，代表「雲林榮家」向林士揚所經營之斗六市
      大賣商拍賣廣場，購買十六個郵箱，總價為新台幣（下同）四千元，甲○○於
      八十八年六月二十五日向「雲林榮家」申請領取上開四千元資用後，本應將該
      款項給付給廠商林士揚，竟意圖為自己不法之所有，將之侵占入己，而未將該
      款項給付給廠商林士揚，嗣經林士揚告知該「雲林榮家」主任余天彪，由主任
      余天彪轉令政風室主任蘇原昌調查屬實，至同年十二月二十一日始由與蘇原昌
      同往之人事管理員先代墊付。
（二）又另行起意，於八十八年七月間，代表「雲林榮家」向斗六市大賣商拍賣廣場
      購買二包十公斤裝之洗衣粉，單價每包為新臺幣（下同）二百元，其明知購買
      數量僅為二包，並非二十三包，竟於職務上所應製作之雲林榮家八十八年七月
      份清潔用品領用統計表上及七月份清潔用品費第二十六號申報憑證上，故意列
      計購買二十三包十公斤裝洗衣粉（即多列二十一包計四千二百元），同時將上
      開多列之四千二百元載於其申報款項應製作之簽呈上，合計於七月份清潔用品
      各單位使用總金額一萬一千六百一十三元內，而將事實上僅購買二包洗衣粉而
      非購買二十三包洗衣粉之不實事項，登載於各該統計表、申報憑證、簽呈等職
      務上所掌之公文書上，計共浮報二十一包洗衣粉數量，並據以申報而行使，足
      以生損害於「雲林榮家」之財務管理。
二、案經法務部調查局雲林縣調查站移送臺灣雲林地方法院檢察署檢察官偵查起訴。
      理      由
壹、訊之上訴人即被告甲○○矢口否認有侵占十六個郵箱之價款四千元之犯行，辯稱
    ：向林士揚所經營斗六市大賣商拍賣廣場，購買十六個郵箱，總價為四千元，因
    林士揚送貨到「雲林榮家」時，伊適不在辦公室，伊已於八十八年七月間以零用
    金支給林士揚，並登載於「現金出納備查簿」中，無侵占入己。又八十八年七月
    份之洗衣粉需求為二包，實際上亦只購買二包而已，但是向大賣商拍賣廣場購買
    其他雜項貨品很多，每月需用物品除填用需求單外，若有急用物品，亦可由員工
    向簽約廠商自行領用，並由廠商彙集簽單後再向雲林榮家請款，因款項雜細，故
    把其他雜項貨品費用總數換算洗衣粉價格，所以十公斤裝洗衣粉雖只買二包，為
    了合計其他雜項貨品費用，才在七月份清潔用品領用統計表上填寫購買二十三包
    十公斤裝洗衣粉，並非故意浮報等語。
貳、經查：
一、侵占郵箱之價款四千元部分：
（一）「雲林榮家」向斗六市大賣商拍賣廣場林士揚購買十六個郵箱總價為四千元，
      被告於八十八年六月二十五日向「雲林榮家」申請領取上開四千元資用後，未
      將該款項給付給廠商林士揚，將之侵占入己，嗣經林士揚告知該「雲林榮家」
      主任余天彪，由主任余天彪轉令政風室主任蘇原昌調查屬實，至同年十二月二
      十一日始由與蘇原昌同往之人事管理員代為墊付等情，業據證人林士揚、蘇原
      昌分別於調查站、偵查、原審及本院前審調查訊問時供證明確。
（二）證人林士揚於調查站訊問時證稱：「甲○○於八十八年六月間，在取得前述郵
      箱及收據後，一直未將四千元之價款交付給我或大賣商其他員工，直到八十八
      年十二月二十一日雲林榮家政風室主任蘇主任及一位職員到大賣商詢問我，是
      否有雲林榮家向大賣商購買物品仍有積欠貨款之情事，我才向蘇主任等說明仍
      有前述之十六個郵箱之貨款未支付，於是蘇主任乃先行墊付四千元給我，我另
      開立乙張四千元的收據給蘇主任」（詳他字三四九號卷第四十六頁）。偵查中
      亦證稱：「在八十八年六月間，我有將十六個郵箱交給榮民之家，因甲○○未
      將該筆貨款四千元交付，有一天榮家余主任到店裡來，我有向其反應，他說回
      去會查明。政風室主任有來調查，我有據實回答，人事管理員有代付四千元，
      而甲○○到現在未還我四千元」（詳偵字一八四三號卷第十八頁）。於原審亦
      稱：郵箱貨款四千元甲○○並無給付現金（詳原審卷第七十二頁、一八八頁）
      。
（三）另證人即雲林榮家政風室主任蘇原昌於偵查中證稱：「我有訊問林士揚有關採
      購郵箱十六個四千元問題，因是我們余主任在林士揚店裡買東西時，林士揚向
      主任反應有四千元採購郵箱錢未付，主任交代我查明，我訪談林士揚，他稱確
      實未收到甲○○之四千元，結果當場由人事管理員先代付該筆四千元。我回來
      後向會計單位查明結果，甲○○已在八十八年六月二十五日領走該筆四千元款
      項」（詳偵字一八四三號卷第十七頁背面）。於原審亦證稱：「雲林榮家主任
      在去年十二月十九日到大賣商時林士揚向主任反應，雲林榮家還欠大賣商四千
      元的信箱，主任就下條子由政風室會同人事管理員到大賣商瞭解，我們去問林
      士揚他還是表示右開信箱的四千元價款未付，人事管理員當場墊付了四千元，
      林士揚開了壹張收據讓我們帶回。」「經我們查甲○○已在八十八年六月二十
      五日向會計室結報該筆四千元的請購，結報時甲○○有檢具大賣商的四千元收
      據，而該筆四千元會計室也依正常手續結報，而依會計室的傳票該筆四千元是
      蓋甲○○的職章領走的，至於是領國庫支票或現金我不清楚」（詳原審卷第三
      十一頁）等語，於本院前審審理時復為相同之證述（詳本院上訴卷第四二頁）
      ，並有林士揚所開立之免用統一發票收據壹張可證（附於原審卷第四十頁）。
（四）被告雖辯稱：該郵政信箱貨款，伊於八十八年七月間以零用金現款支給林士揚
      ，並登載於現金出納備查簿中，無侵占入己一節。惟查：
      (1)、被告已於八十八年六月二十五日向「雲林榮家」會計室領取上開郵箱貨款
          ，有「雲林榮家」八十八年十二月二十三日（八八）雲家政字第一四七號
          函及支出傳票可按（附於他字三四九號卷第十二、十四頁），且林士揚亦
          始終否認收取上開貨款，而被告所提出之現金出納備查簿中，雖於該簿第
          四十頁中最未尾第二筆載有「支大賣商四千元」，惟該現金出納備查簿係
          被告自己使用之備忘錄，並非依職務所必須設立之帳簿，被告可隨時填載
          ，且該款項之支出亦無任何憑證或他人覆核，已難憑信，而究係何時日支
          付亦未載明，且付款之領款人欄僅載「付訖」並未經林士揚或其他人簽收
          ，又無法舉證確有支付之證明，故殊難以上開被告所自書之帳冊，資為其
          有利之證明。
      (2)、再參以被告於原審中自承：「平時零用金我是保持五萬元，一般是花到一
          、二萬元後再一起檢具憑證結報，會計室開傳票給出納後，出納開國庫支
          票給我，我再拿銀行兌領，來補足我保管的零用金」等語（詳原審卷第二
          七頁），則本件倘若被告確實以零用金支付林士揚，其過程應係被告先以
          四千元零用金支付林士揚後，因零用金所剩無幾，乃將前所支付之貨款包
          含本件郵箱貨款，一併檢據憑報，進而向雲林榮家會計室領取支票向銀行
          兌領，以補足零用金，然而被告係於八十八年六月二十五日向雲林榮家會
          計室領取上開郵箱貨款，是其所辯於八十八年七月間以零用金支付林士揚
          ，時間上顯有矛盾，自不足採。
（五）另被告所辯：林士揚於八十八年六月間、十一月、十二月間，均有向雲林榮家
      領取款項，有該等支票存根七紙在卷可憑，而林士揚卻遲至八十八年十二月十
      九日始向雲林榮家主任反應本件購買郵箱價金四千元未付，有異常情，足見被
      告該筆款項業已支付一節。然查雲林榮家向林士揚所經營大賣商廣場採購方式
      ，先係由採購承辦人統計雲林榮家各單位需求後，開立需求單送大賣商廣場，
      若臨時需要，則直接由採購人員至大賣商廣場提領後，開立簽收單交林士揚收
      執，而林士揚於每月底統計前述需求單及簽收單之數量、單價後辦理請款，雲
      林榮家於隔月初將款項匯入林士揚帳戶等情，已據證人林士揚於調查局偵訊中
      證述甚詳（詳他字卷第三五頁）。而本件郵箱採購，並未依此程序辦理，是林
      士揚於核對每月求單及簽收單之數量、單價時，未就郵箱價金四千元一併請款
      ，難認有何違背常情之可言。
（六）本件購辦公用物品當事人為雲林榮家與大賣商廣場，雖該契約第五條約定：「
      甲方（雲林榮家）應付貨款，於乙方（大賣場廣場）交貨完成後，由乙方開立
      收據送秘書室黏貼憑證蓋章後，送會計室開傳票由出納開支票，通知乙方領取
      貨款．．．」（詳他字卷第三八頁）。然被告自承購辦公用物品，平時均以零
      用金支付，出納不支付現金，雲林榮家亦規定六千元以上之採購，一律用國庫
      支票支付廠商，六千元以下，由其保管之零用金支付（詳原審卷第二七頁），
      此付款方式亦經證人即雲林榮家會計主任黃榮卿結證屬實（詳原審卷第一九八
      頁）。是被告負責雲林榮家公用物品採購業務，自有以零用金支付廠商款項之
      職責，其將應支付廠商款項不予支付，更以廠商送交物品憑證，於八十八年六
      月二十五日彙集後，向服務單位請領款項，侵占入己，應係代林士揚向榮家請
      款。
（七）按貪污治罪條例第四條第一項第一款之侵占公用或公有財物罪，以公務員侵占
      其職務上所持有之公用或公有財物為前提，故如所侵占者並非公用或公有財物
      ，或非基於職務上所持有之物，即與該條款之構成要件有間。本件依卷內資料
      ，雲林榮家與大賣商拍賣廣場（下稱大賣商）林士揚訂有清潔用品供應契約，
      約定由大賣商按月供應雲林榮家清潔用品，其契約第五條並約定：「甲方（雲
      林榮家）應付貨款，於乙方（大賣商）交貨完成後，由乙方開立收據送秘書室
      黏貼憑證蓋章後，送會計室開傳票由出納開支票，通知乙方領取貨款……」（
      他字卷第三十八頁）；證人林士揚亦證稱：我們是先出貨，月底再檢具「需求
      單」及「簽收單」與承辦人員核對後，開具收據交承辦人員請款，再由出納人
      員通知我們領款等語（他字卷第十五頁、第七十六頁）。依上開契約之約定及
      證人之供述，經手或交付貨款，均非被告之職責。另依卷附支出傳票，本件郵
      箱貨款，係由被告以自己名義蓋章具領（他字卷第十四頁）等情。則領取及交
      付貨款既非上訴人之職責，被告僅係代領而已，故自難因此遽認該貨款係其基
      於職務上所應領取而持有之物，從而該貨款由上訴人代為領取後，未轉交林士
      揚，性質上已非屬雲林榮家所有之公有或公用財物，被告應交付大賣商拍賣廣
      場而未交付，應為普通侵占罪。
二、關於購辦公用物品，浮報數量部分：
（一）雲林榮家八十八年七月份「清潔用品領用統計表」及七月份「清潔用品費第二
      十六號申報憑證」均為被告所製作，且因帳目不清，故以「拼湊方式虛列」洗
      衣粉以補足總金額等情，業據被告於雲林榮家政風室調查時及調查站偵訊時，
      坦白承認，並有統計表附卷可按（詳他字三四九號卷第十頁、第二十二頁、第
      二十四頁、第二十五頁）。且據雲林榮民之家政風室主任蘇原昌於偵查中證稱
      ：「我是雲林榮民之家政風室主任，榮家主任余天彪在八十八年九月底發現甲
      ○○所製作的七月份文具紙張、清潔用品之領用品清單有問題而交代我查，經
      我查證結果，發現需求單與領用統計表不符。我們單位依規定要採購用品，需
      在前一個月由各單位將所需用品填在需求單上，再將需求單交由秘書室彙整，
      秘書室統計數量後再交由秘書室承辦人甲○○向訂約廠商林士揚及孫美蓮去領
      貨再交由各單位領用，除了甲○○集中領貨外，並未發現有榮家同仁私自去領
      貨的情形，且依規定也不可以由同仁私自去向廠商領貨。而我發現有不符的地
      方，在洗衣粉方面，需求單上記載洗衣粉十公斤裝是二包，但甲○○在領用統
      計表上登載二十三包，．．．而在我的訪談筆錄上，甲○○亦承認實際領用十
      公斤裝洗衣粉二包，．．．但他辯解說是在事忙的時候用拼湊方式來報帳，但
      我認為我們榮家可以實報實銷，不用拼湊來報銷，並且我在甲○○的辨公室抽
      屜內發現有空白收據，所亦我懷疑他用空白收據故意製作假帳而報調查站處理
      。其他小樣貨品均有符合」等語，核與被告上開供述相符。是雲林榮家購辦公
      用物品均有一定之程序，不但「未發現有榮家同仁私自去領貨的情形」，且「
      依規定也不可以由同仁私自去向廠商領貨」。
（二）被告嗣雖辯稱：將大賣商拍賣廣場所購買其他雜項貨品及員工向簽約廠商自行
      領用之物品，換算為洗衣粉之價格計列，始在該統計表上填寫購買二十三包洗
      衣粉，惟查雲林榮家員工若有急用物品向簽約廠商自行領用，均須事先知會承
      辦人或會同承辦人同往取貨，並將簽收單交承辦人報帳，並由廠商彙集簽單後
      再向雲林榮家請款，業經證人曹俊明、張鳳珠、林初開等於本院前審供證屬實
      （詳本院上訴審卷第六一、六二頁訊問筆錄），據被告所提之「其他雜項貨品
      」金額估價單共二十一紙（附於原審證物袋）等情。然查：上開估價單中屬八
      十八年七月份者十紙，金額共二千三百四十元，與被告浮報二十一包洗衣粉數
      量，其金額為四千二百元不符，至於其餘估價單，分別屬八十八年六月份者八
      紙，未註明日期者三紙，均非八十八年七月份應報之金額，且觀之雲林榮家文
      具紙張、清潔用品需求單，其貨品項目，皆分別列具，無合報之跡象，且小自
      菜瓜布、紙杯、垃圾袋、刷子、橡膠手套、樟腦丸、橡皮圈等細小項目，皆詳
      細登載，豈尚有其他雜項不為登載之理。又林士揚所謂將雲林榮家員工自行提
      領物品之簽（收）單及需求單加總後一併請款，惟經核卷內資料，亦查無該「
      簽（收）單」可資稽考，其辯解之論敘亦失所據。
（三）再依雲林榮家與「大賣商拍賣廣場」林士揚簽訂之清潔用品供應合約書第五條
      約定：「甲方（雲林榮家）應付貨款，於乙方（大賣商拍賣廣場）交貨完成後
      ，由乙方開立收據送秘書室黏貼憑證蓋章後送會計室開傳票由出納開支票，通
      知乙方領取貨款．．．」（見他字三四九號偵查卷第三十八頁）。是關於貨款
      之請領及支付，應循一定之會計程序提出收據，被告在第一審法院所提之二十
      一紙「估價單」（見第一審卷證物袋），未記載廠商及買受人之名稱並經廠商
      簽認，且有部分未載日期或日期不符，亦難認確為「大賣商拍賣廣場」出售貨
      物時所出具？
（四）經原審向審計部調取被告申報原始憑證，有關雲林榮家八十八年七月份清潔用
      品中，仍申報列二十三包十公斤裝洗衣粉，有審計部八十九年十一月三十日台
      審部總字第八九０四八０號函及所附原始憑證之雲林榮家八十八年七月份清潔
      用品領用統計表、七月份清潔用品費申報憑證及簽呈各一紙在卷可證（附於原
      審卷第一０三頁），被告虛列、浮報二十一包洗衣粉之事實甚為明確。又上述
      領用統計表、申報憑證、簽呈均為被告職務上所製作之公文書，有雲林榮家九
      十年五月二日（九十）雲家政字第一一八四號函一紙在卷可證，依其作用，可
      證明雲林榮家向廠商購買物品數量，雲林榮家各單位使用物品之狀況，主管憑
      以核發請領之文件，甚至核銷單位預算，呈報審計部審核、結算之憑證，且為
      廠商資以領款之依據，具備公文書之形式，其內容並具一定證明之效力，非單
      純公家機關內部使用之文書而已，其屬被告職務上所掌之公文書無誤。其為虛
      偽之浮報登載，自足以生損害於「雲林榮家」之財務管理。
（五）綜上所述，本件被告關於八十八年七月份清潔用品中，其十公斤裝洗衣粉數量
      登載不實、浮報等事實，事證明確，犯行亦可認定，其所辯無非卸責之詞，殊
      無足採。至被告犯罪所浮報財物四千二百元，尚不能證明已由被告取得，無從
      依同條例第十條第一項之規定，諭知追繳、發還，附此敘明。
（六）查被告係依據法令從事公務之人員，竟於購辦公用物品時，偽造報表，浮報數
      量，核其所為係犯貪污治罪條例第四條第一項第三款之購辦公用物品，浮報數
      量罪及刑法第二百十六條、第二百十三條之行使登載不實之公文書罪。其登載
      不實公文書後據以行使，其登載之低度行為，應為行使之高度行為所吸收，只
      論以行使登載不實之公文書罪。所犯上開貪污治罪條例第四條第一項第三款之
      購辦公用物品，浮報數量罪與刑法法第二百十六條、第二百十三條罪二罪間，
      有方法結果之牽連關係，為裁判上一罪即訴訟法上同一案件，應依刑法第五十
      五條牽連犯規定從一重之購辦公用物品，浮報數量罪處斷。至被告犯罪所浮報
      財物四千二百元，尚不能證明已由被告取得，無從依同條例第十條第一項之規
      定，諭知追繳、發還，附此敘明。
參、核被告侵占郵箱之價款四千元部分係犯刑法第三百三十五條第一項侵占罪，公訴
    意旨認係犯貪污治罪條例第四條第一項第一款之侵占公有財物罪容有未合，應予
    變更；又關於購辦公用物品，浮報數量部分，係犯貪污治罪條例第四條第一項第
    三款之購辦公用物品，浮報數量罪，二罪犯意各別，犯罪構成要件不同，應分論
    併科。
肆、原審予以論罪科刑，固非無見，惟查：侵占郵箱之價款四千元部分，已如前述，
    原審竟認被告僅犯購辦公用物品，浮報數量罪，對侵占該郵箱款四千元部分，認
    犯罪不能證明，並認與判罪之購辦公用物品，浮報數量罪有裁判上一罪之關係，
    不另為無罪之判決，尚有未洽。被告上訴意旨，否認犯罪，指摘原判決不當，固
    不足採，惟原判決既有上開可議之處，自屬無可維持，應由本院撤銷改判。查被
    告所犯購辦公用物品，浮報數量罪，所圖之財物在五萬元以下，爰依貪污治罪條
    例第十二條第一項規定減輕其刑，又本案犯罪情節，甚為輕微，且被告素行良好
    ，並無犯罪前科，犯罪之情狀，顯可憫恕，本院認量處最低度刑，猶嫌過重，併
    依刑法第五十九條規定，再予減輕其刑。爰審酌被告之犯罪動機、目的、手段、
    生活狀況、品行、犯罪所生之損害及犯後態度等一切情形，分別量處侵占郵箱之
    價款四千元部分，處有期徒刑參月。購辦公用物品，浮報數量部分，處有期徒刑
    貳年陸月，並依貪污治罪條例第十七條規定，宣告褫奪公權參年褫奪公權參年。
    並定其應執行有期徒刑貳年捌月，褫奪公權參年。
伍、公訴意旨又以：被告甲○○於八十八年七月間，向孫美連所經營之雲林縣斗六市
    玉兔儀器文具行購買十八支油性細字奇異筆，卻在雲林榮家八十八年七月份文具
    用品領用統計表上，虛報購買二百五十二支油性細字奇異筆，浮報油性細字奇異
    筆數量二百三十四支，因認被告犯貪污治罪條例第四條第一項第三款之購辦公用
    物品，浮報數量罪與刑法法第二百十六條、第二百十三條罪嫌云云。訊據被告矢
    口否認有上開犯行，辯稱：奇異筆部分係筆誤記錯，因為奇異筆一枝是十四元，
    買了十八支總價二百五十二元，把總價二百五十二元誤為買了二百五十二支，所
    以數量才寫為二百五十二支，惟發覺錯誤後，已予更正，陳報審計部並無錯誤等
    語。經查：被告所辯上情，經原審向審計部調取被告關於八十八年七月份使用文
    具用品之申報原始憑證，依審計部函文，其所附之雲林榮家八十八年七月份使用
    文具用品統計表及七月份文具紙張清潔用品需求單，均記載申報油性細字奇異筆
    數量十八支，而非二百五十二支，所附申報憑證及簽呈均記載金額為一萬一千八
    百零四元，亦無出入，則被告最後申報之數額既為油性細字奇異筆十八支，應無
    浮報之事實，而且證人戴勝利於原審亦結證證明其核對八十八年七月份使用文具
    用品部分，問過領用人，確實均有拿到文具用品，並無浮報，是被告此部分辯解
    應可採信，其他又查無確切證據足以證明被告有上述之犯行，此部分犯罪不能證
    明，本應諭知被告無罪之判決，惟公訴人既以此部分與被告前揭有罪部分有裁判
    上一罪之關係，故不另為無罪之諭知，併此敘明。
據上論斷，應依刑事訴訟法第三百六十九條第一項前段、第三百六十四條、第二百九
十九條第一項前段、第三百條、貪污治罪條例第二條前段、第四條第一項第三款、第
十二條第一項、第十七條、刑法第二條第一項前、第十一條前段、第三百三十五條第
一項、第二百十六條、第二百十三條、第五十五條、第五十九條、第五十一條第五款
、第三十七條第二項，判決如主文。
本案經檢察官羅清溪到庭執行職務。
中    華    民    國      九十二      年      十二      月      二十三  日
                                  臺灣高等法院臺南分院刑事第三庭
                                      審判長法官  陳    義    仲
                                            法官  陳    清    溪
                                            法官  宋    明    蒼
右正本證明與原本無異。
如不服本判決，應於判決送達後十日內向本院提出上訴狀，其未敘述理由者並應於提
出上訴狀後十日內向本院補提理由書（應附繕本)。
                                      法院書記官  余    素    美
中    華    民    國      九十二      年      十二      月      二十四  日
附錄本案論罪科刑法條全文：
貪污治罪條例第四條：
有下列行為之一者，處無期徒刑或十年以上有期徒刑，得併科新臺幣一億元以下罰金
：
一、竊取或侵占公用或公有器材、財物者。
二、藉勢或藉端勒索、勒徵、強占或強募財物者。
三、建築或經辦公用工程或購辦公用器材、物品，浮報價額、數量、收取回扣或有其
    他舞幣情事者。
四、以公用運輸工具裝運違禁物品或漏稅物品者。
五、對於違背職務之行為，要求、期約或收受賄賂或其他不正利益者。
前項第一款至第四款之未遂犯罰之。
刑法第二百十三條：
公務員明知為不實之事項，而登載於職務上所掌之公文書，足以生損害於公眾或他人
者，處一年以上七年以下有期徒刑。
刑法第三百三十五條：
意圖為自己或第三人不法之所有，而侵占自己持有他人之物者，處五年以下有期徒刑
、拘役或科或併科一千元以下罰金。
前項之未遂犯罰之。


司法院資訊處製作；財團法人民間司法改革基金會備份。
